【裁判字號】    89,易,198
【裁判日期】    890711
【裁判案由】    違反槍砲彈藥刀械管制條例
【裁判全文】
臺灣花蓮地方法院刑事判決                          八十九年度易字第一九八號
    公  訴  人  臺灣花蓮地方法院檢察署檢察官
    被      告  丙○○
右列被告因違反槍砲彈藥刀械管制條例案件，經檢察官提起公訴（八十九年度偵字第
五九九號），本院判決如左：
    主  文
丙○○未經許可，持有其他可發射金屬或子彈具有殺傷力之土造長槍，處有期徒刑壹
年貳月，併科罰金新台幣壹拾萬元。罰金如易服勞役，以新台幣玖佰元折算壹日。緩
刑參年。
扣案之土造長槍壹枝，沒收。
    事  實
一、丙○○於民國八十九年二月十七日，未經許可，在花蓮縣花蓮市○○路三十八號
    住處，無故持有具擊發機構可發射子彈具有殺傷力之土造長槍乙枝，嗣於同日下
    午二時三十分，在上址住處後院鐵皮夾層內為警當場查獲，並扣得前開土造長槍
    乙枝。
二、案經花蓮縣警察局花蓮分局報告臺灣花蓮地方法院檢察署檢察官偵查起訴。
    理  由
一、訊據被告丙○○矢口否認前揭犯行，辯稱：不知上開槍械係何人所有，且查到槍
    枝之地點在洗澡間外鐵皮旁，我於同月十六日即查獲前一日有回家洗澡，包槍的
    報紙應該會朝溼，但查到時報紙是乾的，且我家沒有訂報紙，可能是外面的人跳
    進來放槍云云。經查：
  (1)上開事實，有被告住處後院照片三幀及土造長槍一支扣案足稽，而扣案土造長槍
    一支經鑑定結果，認係由具擊發機構之木質槍身加裝金屬槍管而成之土造長槍，
    可供擊發12 GAUGE霰彈使用，機械性能良好，認具殺傷力，有內政部警政署刑事
    警察局八十九年三月六日刑鑑字第二五七三九號鑑驗通知書乙紙可證，並據證人
    即查獲本件槍枝之花蓮縣警察局花蓮分局警備隊隊長甲○○、隊員乙○○、丁致
    瑋證述查獲上開槍枝之過程明確。
  (2)本院到被告住處勘驗結果，被告住處大門、後院均設置門扇，可以關閉，查獲槍
    枝處所之後院亦以鐵皮圍住封閉，並非可任人隨意進出，又被告家中浴室地上有
    以水泥作一土壟，可以使水順土壟流至屋外排水溝，不至於流至查獲槍枝處所，
    有本院勘驗筆錄及照片十一幀附卷足稽，被告所辯報紙應該會潮溼云云，尚無足
    採。
  (3)被告雖稱家中平常有一、二位朋友在出入，也有一些朋友來看木材，但都不知道
    他們的名字云云，而被告亦稱其母中風，行動不便，妻子復於八十九年二月一日
    至二十一日住院治療中，而被告於八十八年四月間在住處擺放電動玩具涉嫌賭博
    為警查獲，有本院八十八年度花簡字第二二八號簡易判決在卷可按，惟距查獲本
    件槍枝之時日已久，再依警卷照片，查獲槍枝處之鐵皮釘得相當平整（與本院勘
    驗當日每片鐵皮均未釘牢翻起情形不同），非可輕易放入槍枝，是以在無任何事
    證可證明前開槍枝可能為其他人故意藏置或栽贓之情形下，被告空言否認持有槍
    枝，自無可採。
  (4)綜上各節，本件事證明確，被告所辯實無足採，其犯行洵堪認定。
二、按槍砲彈藥刀械管制條例第十一條條文業於八十九年七月五日修正公布，經比較
    新舊法結果，規定之刑度相同，依刑法第二條第一項前段之規定，自應適用修正
    後之槍砲彈藥刀械管制條例規定，先此敘明。核被告所為，係犯槍砲彈藥刀械管
    制條例第十一條第四項之未經許可，持有其他可發射金屬或子彈之土造長槍罪。
    爰審酌被告之品行、犯罪之動機、目的、手段、所生危害及犯罪後之態度等一切
    情狀，量處如主文所示之刑，並諭知易服勞役之折算標準，以示懲儆。又被告未
    曾受有期徒刑以上刑之宣告，有台灣高等法院被告全國前案紀錄表乙份在卷可稽
    ，而本案被告犯罪之情節尚屬輕微，經此刑之宣告後，應知警惕而無再犯之虞，
    本院因認暫不執行宣告刑為適當，併予以宣告緩刑三年，用啟自新，並觀後效。
    扣案之土造長槍乙枝為違禁物，應依法宣告沒收。末按槍砲彈藥管制條例第十九
    條第一項固有應於刑之執行完畢或赦免後，令入勞動處所，強制工作三年之規定
    ，然此規定因不問對行為人有無預防矯治其社會危險之必要性，一律宣付強制工
    作三年，限制其中不具社會危險性之受處分人之身體、自由部分，其所採措施與
    所欲達成預防矯治之目的及所需程度，不合憲法第二十三條所定之比例原則，已
    經大法官會議第四百七十一號解釋宣告不予適用，而本院認本件被告非屬擁槍自
    重，亦非因無正常工作而犯罪者，是自無依該條項之規定宣告強制工作之必要，
    附此敘明。
據上論結，應依刑事訴訟法第二百九十九條第一項前段，槍砲彈藥刀械管制條例第十
一條第四項，刑法第二條第一項前段、第十一條前段、第四十二條第二項、第三十八
條第一項第一款，罰金罰鍰提高標準條例第二條，判決如主文。
中      華      民      國    八  十  九  年    七      月     十一    日
 臺灣花蓮地方法院刑事庭
                                  法  官  林  碧  玲
右正本證明與原本無異。
如對本判決不服，應於送達後十日內，向本院提出上訴狀。（應抄附繕本）告訴人或
被害人如對於本判決不服者，應具備理由請求檢察官上訴，其上訴期間之計算係以檢
察官收受判決正本之日期為準。
                                  法院書記官
中      華      民      國       八 十 九     年     七    月    十四   日
附錄本判決論罪之法律條文：
槍砲彈藥刀械管制條例第十一條第四項：
未經許可，持有、寄藏或意圖販賣而陳列第一項所列槍砲者，處一年以上七年以下有
期徒刑，併科新臺幣七百萬元以下罰金。


司法院資訊處製作；財團法人民間司法改革基金會備份。
